臺灣屏東地方法院刑事判決　　　　　　99年度交簡上字第72號
上　訴　人　臺灣屏東地方法院檢察署檢察官
上　訴　人　鐘三元
選任辯護人　陳麗珍律師
上列上訴人等因被告業務過失致死案件，不服本院99年度交簡字
第421 號中華民國99年8 月9 日第一審簡易判決（聲請簡易判決
處刑案號：99年度偵字第2776號），提起上訴，本院管轄之第二
審合議庭認不得以簡易判決處刑，改依通常程序為第一審判決如
下：
    主  文
原判決撤銷。
鐘三元犯業務過失致人於死罪，處有期徒刑壹年陸月。
    事  實
一、鐘三元考領有大貨車普通駕駛執照，其以操作鏟土機（俗稱
    「山貓」）為業，平日並駕駛車牌號碼635-XY號自用大貨車
    載送供其工作之鏟土機，係以駕駛為附隨業務之人。其於民
    國98年12月13日18時5 分許，駕駛前開車牌號碼635-XY號自
    用大貨車載運工作所用之鏟土機，沿屏東縣里港鄉○○村○
    里路由北往南（即里港往九如）方向行駛，行經該路段塔樓
    24直分8 左支3 電桿附近時，本應注意汽車在未劃設慢車道
    之雙向車道行駛時，應在遵行車道內行駛，且當時夜間有照
    明、路面無缺陷、無障礙物、視距良好，並無不能注意之情
    事，乃其竟疏未注意，逆向行駛，適有林進輝騎乘車牌號碼
    069-DZL 號重型機車，沿屏東縣里港鄉○○村○里路由南往
    北（即九如往里港）方向行駛而來，鐘三元所駕駛之前開大
    貨車左側乃直接撞擊林進輝所騎乘之上開機車，林進輝因之
    人車倒地，並受有頭部外傷、顱骨及顏面骨骨折併顱內出血
    、二側助骨多處骨折併血胸、右側腕骨骨折、左側橈骨骨折
    、左側股骨骨折之傷害。經送寶建醫院急救後，仍因傷重延
    至98年12月13日19時5 分許不治死亡。鐘三元於肇事後託人
    撥打電話報警，並在有偵查犯罪職權之公務員查知其為犯人
    之前，主動向到場處理之員警表明其為肇事者，並進而接受
    裁判。
二、案經屏東縣政府警察局里港分局報請臺灣屏東地方法院檢察
    署檢察官相驗後，由檢察官主動簽分偵辦；暨林進輝之配偶
    黃雅琪訴請臺灣屏東地方法院檢察署檢察官偵查後，聲請以
    簡易判決處刑。
    理  由
壹、證據能力方面：
    按傳聞法則之重要理論依據，在於傳聞證據未經當事人之反
    對詰問予以核實，乃予排斥，惟若當事人已放棄對原供述人
    之反對詰問權，於法院審判時表明同意該等傳聞證據可作為
    證據，基於證據資料愈豐富，愈有助於真實發現之理念，並
    貫徹刑事訴訟法修法加重當事人進行主義之精神，確認當事
    人對於證據能力有處分權之制度，傳聞證據經當事人同意作
    為證據，法院認為適當者，亦得為證據。本件上訴人即被告
    （下稱被告）鐘三元及其辯護人對於後引證據之證據能力，
    均表示「無意見」（見本院卷第66頁反面、第90頁反面），
    且於本院言詞辯論終結前，對於具有傳聞證據性質之證據，
    均已知其情，然未聲明異議，本院復斟酌各該證據並非非法
    取得，亦無證明力明顯過低之情形，以之作為證據，應屬適
    當，是依刑事訴訟法第159 條之5 之規定，應認該等證據均
    得採為證據。
貳、實體方面：
一、訊據被告鐘三元固坦承於上揭時、地，有與被害人林進輝發
    生車禍，林進輝並因而死亡之事實，惟矢口否認其駕駛行為
    有何疏失，辯稱：當時是林進輝逆向行駛，且未開啟車燈，
    雙方才會發生車禍，伊就車禍的發生並沒有任何過失等語。
    經查：
  (一)被告考領有大貨車普通駕駛執照，其以操作鏟土機為業，平
    日並駕駛車牌號碼635-XY號自用大貨車載送供其工作之鏟土
    機，其於98年12月13日18時5 分許，駕駛前開車牌號碼635-
    XY號自用大貨車載運工作所用之鏟土機，沿屏東縣里港鄉○
    ○村○里路由北往南方向行駛，行經該路段塔樓24直分8 左
    支3 電桿附近時，與騎乘車牌號碼069-DZL 號重型機車之林
    進輝發生車禍，因而導致林進輝死亡等事實，業經被告自陳
    在卷（見本院卷第95頁正、反面），並有被告之證號查詢汽
    車駕駛人資料、道路交通事故現場圖、道路交通事故調查報
    告表(一)、(二)、現場照片、寶建醫院診斷證明書、臺灣屏東地
    方法院檢察署相驗屍體證明書、檢驗報告書等件在卷可稽（
    依次見本院卷第64頁；相驗卷第4 頁、第5 至6 頁、第25頁
    、第32頁、第33至39頁）。是此等部分之事實，足堪認定。
  (二)依前開卷附道路交通事現場圖、道路交通事故調查報告表(一)
    及現場照片所示，本件車禍發生於屏東縣里港鄉○○村○里
    路塔樓24直分8 左支3 電桿附近，該路段係未劃設慢車道之
    雙向車道。車禍發生後，被告駕駛之大貨車停放在九里路北
    往南方向之車道內（車頭朝南），左前側車頭受損，左前、
    後車輪距行車分向線各為1.6 公尺、1.4 公尺，另大貨車碎
    片、雨刷則各散落在距行車分向線0.4 公尺、1.2 公尺附近
    （二者相距4.8 公尺，又雨刷位置距離左後車輪為27.8公尺
    ）。而被害人林進輝騎乘之機車則倒置於九里路南往北方向
    路旁之水溝內，前後輪距九里路南往北車道邊線各為1.8 公
    尺、2.0 公尺，機車車頭幾乎全毀，車尾則大致完整，安全
    帽在機車後方之道路上，距九里路南往北車道邊線1.4 公尺
    ，又機車碎片則散落在距林進輝機車前車輪1.2 公尺、14.5
    公尺（1.2 ＋1.6 ＋11.7＝14.5〔公尺〕，前開二者均在南
    往北方向車道上）、19.7公尺（14.5＋5.2 ＝19.7〔公尺〕
    ，在北往南車道上）等處；另在九里路南往北車道上，留有
    一長0.4 公尺之機車刮地痕（距車道邊線1.2 公尺，略呈西
    北、東南走向）；再林進輝斯時機車燈光開關，係在於小燈
    位置。另參以1.證人即柯朝榮於偵查中證稱：「98年12月13
    日18時5 分，我那時人在九里路自己所經營的榮仙仙檳榔攤
    內顧店。當時我在檳榔攤內，聽見外面馬路上有車輛的碰撞
    聲就立即出來查看。我看見有1 部機車摔進九如往里港方向
    的水溝內，機車旁並倒臥1 名男子，而有1 部大貨車停在里
    港往九如的馬路上。」復於本院審理時結證稱：「（提示相
    驗卷第13頁照片）這就是當天發生車禍現場的情況，照片右
    上方旁邊亮燈是我的檳榔攤。（請標示你看到死者位置及你
    剛剛所說把機車零件踢到旁邊的位置？）死者所在的位置就
    是我用鉛筆在照片上畫圓圈的位置，散落物是我用鉛筆在照
    片上面畫放射狀直線的位置，我是從車道上往旁邊水溝方向
    踢。當天有看到死者的機車，當時死者的位置就是在我在相
    片上畫三角形位置上。」、「是警察叫我把一些比較大的零
    件掃到路邊，我是從對向的車道（指檳榔攤之對向車道）踢
    到旁邊，我是踢機車零件。」等語（見本院卷第69頁正面至
    第70頁正面）。2.證人龔彥典於本院結證稱：「我到現場後
    ，被告的車停在他的車道上，就是往屏東的方向。我印象所
    及，當時路上有車的零件散落。我當時看到的是被告車子的
    車頭有些小零件，車頭有塑膠的零件，對面車道也是有些小
    零件，就是摩托車的小零件，當時都亂飛了。至於零件哪個
    車道掉的比較多，我不太清楚，不過警察有拍照。」等語（
    見本院卷第72頁反面至第73頁正面）。足認本件車禍之發生
    ，應係被告駕駛前揭大貨車沿屏東縣里港鄉○○村○里路由
    北往南方向（即里港往九如方向）行駛至肇事路段時，因逆
    向行駛於九里路由南往北方向（即九如往里港方向）車道，
    致見林進輝騎乘機車沿九里路由南往北方向車道駛來，閃煞
    不及，其駕駛之大貨車車頭左側乃與林進輝所騎乘之機車車
    頭發生撞擊，林進輝因之往東南方向人車倒地，其機車且於
    九里路由南往北方向車道上產生1 略呈西北、東南走向之刮
    地痕，而於撞擊後，復因被告所駕駛之大貨車曾有往右駛之
    動作，故林進輝機車及被告大貨車之散落物始呈現如上所述
    之類如倒「S 」型之散落位置甚明。故被告辯稱：當時係林
    進輝逆向行駛云云，核與事實不符，自無足採。至被害人林
    進輝之機車碎片，雖有部分散落於距其機車前車輪19.7 公
    尺處之北往南車道上，惟依據證人龔彥典上揭證述內容，可
    認該散落物非無可能係2 車碰撞後始飛散至該處；況且，參
    酌被告之大貨車係左側車頭與林進輝之機車車頭發生撞擊，
    而依諸常理，被告斯時之反應動作應係將車往右行駛，以期
    能閃避林進輝來車乙節，益足證前揭散落物處並非2 車第一
    撞擊位置甚明，是據此亦不足為被告有利之認定。
  (三)按汽車在未劃設慢車道之雙向二車道行駛時，應在遵行車道
    內行駛，道路交通安全規則第97條第1 項第1 款定有明文。
    被告考領有大貨車普通駕駛執照，就上開規定，自難諉為不
    知。又本件車禍發生時，肇事路段夜間有照明、路面無缺陷
    、無障礙物、視距良好，業經被告於警詢供陳甚明（見相驗
    卷第10頁），並有前述道路交通事故調查報告表(一)在卷可稽
    ，客觀上並無不能注意之情事，被告駕車行經該路段，竟疏
    未確實注意行駛於應遵行之車道，以致肇事，其駕駛行為自
    有疏失無訛。至被告雖又主張斯時被害人林進輝駕車並未開
    啟車燈云云。惟按，「汽車行駛時，夜間應開亮頭燈。」道
    路交通安全規則第109 條第1 款定有明文。而被害人林進輝
    於本件車禍發生時，其機車燈光開關，係在於小燈位置，固
    如上述，而堪認被害人林進輝斯時確有未依前揭規定開亮頭
    燈之交通違規，然本件車禍既係肇因於被告逆向而未在應遵
    行之車道內行駛所致，則雖被害人林進輝有前揭交通違規事
    項，亦難謂其就本件車禍之發生與有過失。
  (四)被告及辯護人固主張臺灣省高屏澎區車輛行車事故鑑定委員
    會99年2 月12日高屏澎鑑字第0996000375號函附之鑑定意見
    書（見相驗卷第75至77頁）載稱：「鍾三元駕駛大貨車未依
    遵行之方向行駛（逆向）為肇事原因。林進輝駕駛重機車直
    行，無肇事因素。」其鑑定結果並不正確，然本院既未執該
    鑑定意見作為認定本件被告駕駛行為有所疏失之依據，自無
    論究該鑑定報告正確性之必要。再者，臺灣省行車事故覆議
    鑑定委員會雖認本件肇責不明，惟觀其鑑定內容，顯未就車
    禍現場跡證及兩車受損情況予以勾稽、分析，是其所為鑑定
    自不得據為本件交通事故肇責之認定參考，均此敘明。
  (五)被告就本件車禍之發生，既有所過失，而其過失行為又肇致
    被害人林進輝死亡之結果，有如上述，則該二者間自有相當
    因果關係。
  (六)綜上所述，本件事證明確，被告業務過失致死犯行，洵堪認
    定，應予依法論科。
二、按刑法上所謂「業務」，係指個人基於其社會地位繼續反覆
    而執行之事務，其主要部分之業務，固不待論，即為完成主
    要業務所附隨之準備工作與輔助事務，亦包括在內，且此項
    附隨之事務，不問其與業務係直接或間接之關係，均屬於其
    所執行業務之範圍（最高法院81年度臺上字第1224號判決意
    旨參照）。本件被告雖係以操作鏟土機為業，惟其平日係駕
    駛此次肇事之車牌號碼635-XY號自用大貨車載送供其工作之
    鏟土機，業如前述，又被告此次亦係於載運鏟土機期間發生
    車禍，此亦經被告於警詢供陳甚明（見相驗卷第10頁），則
    駕駛行為顯係被告為完成其業務所必需反覆執行之附隨業務
    無訛。是核被告所為，係犯刑法第276 條第2 項之業務過失
    致死罪。又被告於肇事後，即託人撥打電話報警，並在有偵
    查犯罪職權之公務員查知其為犯人之前，主動向到場處理之
    員警表明其為肇事者，業據被告自陳在卷（見相驗卷第10頁
    、本院卷第92頁正面），並有屏東縣警察局里港分局道路交
    通事故當事人肇事自首情形紀錄表在卷可稽（見相驗卷第23
    頁），嗣並接受裁判，核與刑法自首之規定相符，爰依刑法
    第62條前段之規定，減輕其刑。
三、原審據以論處被告罪刑，固非無見。惟查，被告於警詢及偵
    查中，固坦認有與被害人林進輝發生車禍之事實，然迭次否
    認係因其駕駛行為疏失始肇致本件車禍（見相驗卷第9 至10
    頁、偵卷第16至17頁），則被告自無坦承犯行之可言，乃原
    判決引用聲請簡易判決處刑書所載，以被告坦承犯罪事實而
    為其認定被告犯罪事實之依據，尚有違誤。被告上訴意旨否
    認犯罪，雖無理由，然檢察官主張原判決量刑過輕非無理由
    （理由詳下所述），原判決復有上開可議之處，自應由本院
    將原判決予以撤銷改判。爰審酌被告為以駕駛為附隨業務之
    人，於駕駛時本應謹慎小心，卻因逆向行車之重大過失，導
    致被害人林進輝死亡，使被害人之家屬受有莫大之精神上痛
    苦，且迄仍無意與被害人家屬磋商和解事宜（此業經被告自
    陳在卷，見本院卷第94頁反面。至強制險新臺幣150 萬元之
    保險金，業已由被害人家屬領取，此業經告訴人黃雅琪陳明
    在卷，見本院卷第94頁正面），誠屬不該；復斟酌被告犯後
    一再否認其駕駛有所過失之犯後態度暨其生活狀況等一切情
    狀，量處有期徒刑1 年6 月。至檢察官於上訴書中雖具體求
    處有期徒刑6 月，惟此業經公訴檢察官當庭更正（見本院卷
    第96頁正面），且該求刑亦僅係供本院量刑之參考，並無拘
    束本院之效力，而本院審酌前揭各情，認檢察官就此所求處
    之刑度，尚嫌過輕，爰不予採納，附此敘明。
四、按「刑事訴訟法第455 條之1 第3 項規定，對於簡易判決之
    上訴，準用同法第3 編第1 章及第2 章之規定。是管轄第二
    審之地方法院合議庭受理簡易判決上訴案件，應依通常程序
    審理。其認案件有刑事訴訟法第452 條所定第一審應適用通
    常程序審判而不得適用簡易程序審判之情形者，應撤銷原簡
    易判決，逕依通常程序為第一審判決。」最高法院92年度臺
    非字第352 號判決意旨參照。本件原審判決以被告觸犯刑法
    第276 條第2 項之業務過失致人於死罪，處有期徒刑5 月，
    如易科罰金，以新臺幣1,000 元折算1 日，經檢察官以原判
    決量刑過輕向本院合議庭提起上訴（至被告上訴部分，則經
    本院合議庭認其上訴無理由，詳前述），經合議庭審理結果
    ，撤銷原判決，改處被告有期徒刑1 年6 月，且未為緩刑之
    宣告，則本合議庭判決自係認本案件有刑事訴訟法第452 條
    所定第一審應適用通常程序審判而不得適用簡易程序審判之
    情，揆諸前開說明，爰撤銷第一審之簡易判決，逕依通常程
    序為第一審判決。檢察官及被告如有不服，仍得於法定上訴
    期間內，向管轄之第二審法院提起上訴，亦此敘明。
、按「道路交通案件處理辦法」（名稱修正為「道路交通事故
    處理辦法」）業經司法院與行政院於99年10月26日以院臺廳
    刑二字第0990024668號、院臺法字第0990056498號令會銜修
    正發布施行。該辦法第5 條原規定：「地方法院及其分院應
    設交通法庭辦理交通案件。」現則修正（條次變更為第4 條
    ）為：「法院得設交通法庭辦理交通事件。」是以本案雖未
    經本院以交通法庭專庭審理，於法亦無不合，併此敘明。
據上論結，應依刑事訴訟法第455 條之1 第1 項、第3 項、第45
1 條之1 第4 項第1 款、第452 條、第369 條第1 項前段、第36
4 條、第299 條第1 項前段，刑法第276 條第2 項、第62條前段
，刑法施行法第1 條之1 ，判決如主文。
本案經檢察官鍾佩真到庭執行職務。
中    華    民    國   100    年    4     月    6     日
                  刑事第一庭    審判長法  官  徐美麗
                                      法  官  許瑜容
                                      法  官  薛侑倫
以上正本證明與原本無異。
如不服本判決應於收受判決後10日內向本院提出上訴書狀，並應
敘述具體理由；其未敘述上訴理由者，應於上訴期間屆滿後20日
內向本院補提理由書（均須按他造當事人之人數附繕本）「切勿
逕送上級法院」。
中    華    民    國   100    年    4     月    6     日
                                      書記官  溫訓暖
附錄本判決論罪科刑法條：
《刑法第276條》
因過失致人於死者，處 2 年以下有期徒刑、拘役或 2 千元以下
罰金。
從事業務之人，因業務上之過失犯前項之罪者，處 5 年以下有
期徒刑或拘役，得併科 3 千元以下罰金。